臺灣臺南地方法院民事判決　　　　　　　96年度勞訴字第15號
原　　　告　甲○○○
被　　　告　赤崁大旅店股份有限公司台南分公司
法定代理人　蔡珮勳
訴訟代理人　乙○○
上列當事人間請求確認僱傭關係存在事件，經本院於民國96年6
月20日言詞辯論終結，判決如下：
　  主   文
確認原告與被告間僱傭關係存在。
訴訟費用新台幣壹萬貳仟柒佰捌拾壹元由被告負擔。
    事實及理由
一、原告起訴主張：
（一）原告自民國87年9月進入被告公司，一向非常力專心，
      認真負責。不料公司認為現階段利用價值了結，處心積慮
      要剷除。去年12月開始，工作加量，找麻煩，嫌東嫌西，
      雞蛋挑骨頭，一下子要這樣調動，一下子要那樣。今年2
      月底，領班口頭催促，要原告自動辭職，並恐嚇不辭就用
      三個大過免職，吊扣薪資，嚇得原告慌成一團。隔天遞來
      工作表，變成環保員。原本下班4：30延長到9：30。心也
      未設防，有陷阱，3月2日辭呈送出，寫著屆齡退休，下無
      簽名（尚未生效）。3月3日早上，立刻以三封信請求，表
      達願意配合日、夜班任何調動，繼續下去，3月4日再當面
      向翁國斌請託，表示請給機會又拜託櫃代為求情。3月6
      日認為已逢兇化吉，在管理部再向翁、楊二位主管拜託，
      以更努力更配合更改進作承諾，被回絕，當天這二個主導
      ，一幕非「自離」離職操作硬生生進行，他們的願望是簽
      字！這算是自動辭職嗎？3月開始，房務兼環保，面對餿
      水槽惡臭、黏膩、污穢、厚厚殘渣、油垢發泡、恐怖滿滿
      一大槽。之後大樓、廁所、外圍、餐廳、健身房、倉庫、
      樓梯都包含了。爰依僱傭之法律關係，提起本件訴訟。並
      聲明：求為判決如主文所示。
（二）原告是被公司逼迫、設計始提出辭呈，原告個人沒有辭職
      的意願。原告辭呈之理由是「屆齡申請退休」，並非自願
      離職。當初公司之人事黃小姐是跟我說勞保老年給付領一
      次就不能再領了，並沒有跟我說我只是單純的辭職，並不
      符合公司自願退休的條件。
二、被告則以：
（一）原告於96年3月1日向公司自動提出辭職之意，單位主管慰
      留不成即發下辭呈書。原告辭呈於3月5日起生效。離職日
      為96年3月31日。
（二）被告公司於95年12月因住宿率急速下降，於該月份會議上
      即提出若住宿率仍未提升之情況下，請員工與公司共體時
      艱，將依房務組其年度清潔度最差之員工職代公司環保人
      員，全體人員無異議同意。96年1月查核原告工作表現最
      差，單位96年2月提報3月份起由原告職代環保人員。
（三）針對原告所訴被告以手段逼迫離職，屬不實指控，被告自
      95年12月至今約半年之久，公司營運皆呈虧損狀態，仍未
      因營運不佳而遣散任何員工，故實無逼迫之說。且原告於
      96年3月5日寫給主管之信件，更得以證明辭呈出自該員本
      身意願。原告於3月1日提出辭呈時，其所屬單位組長陳雪
      還請原告考慮3天並慰留，故實無恐嚇之說。
（四）原告辭呈親筆寫下辭職原因為屆齡退休，原告向人事詢問
      退休金一事，人事黃葶立即向該員表示是『勞工保險之
      老年給付』，並告知申請流程及作業，原告表示了解且表
      示欲申請時再請人事代辦。原告雖遺漏簽名，但辭呈理由
      確實由原告親筆所寫，之後與原告詳談，原告亦無異議自
      動補簽名。
（五）原告當初提出辭呈的理由是要求退休，但因她不符合公司
      請求退休的條件，所以我們就准予她離職，但沒有給她退
      休金，當初我們有跟她說她不符合公司退休條件，原告表
      示瞭解，當時她說她還是要辭職，因為她晚上還要上課，
      無法兼顧工作云云，資為抗辯。並聲明：原告之訴駁回。
三、兩造不爭執之事項：
（一）原告（39年10月27日出生）於87年9月23日至被告公司服
      務，擔任房務員等工作。96年3月2日原告以「屆齡申請退
      休」為由，提出辭呈，被告於96年3月5日批准原告辭呈。
（二）被告公司人事主管乙○○於96年4月23日在原告辭呈之單
      位主管記錄欄補記：1、依勞工退休條例，不符合公司退
      休條件，不得申請公司退休金。2、該員表示欲申請勞保
      退休金（勞保老年給付）。
四、本案爭執之關鍵在於：原告是否遭被告逼迫始提出辭呈？原
    告以「屆齡申請退休」為由提出辭呈時，是否有表示如其不
    符合自願退休的條件時，要自願離職？經查，
（一）按當事人主張有利於己之事實者，就其事實有舉證之責任
      ，民事訴訟法第277條前段定有明文。民事訴訟如係由原
      告主張權利者，應先由原告負舉證之責，若原告先不能舉
      證，以證實自己主張之事實為真實，則被告就其抗辯事實
      即令不能舉證，或其所舉證據尚有疵累，亦應駁回原告之
      請求（最高法院17年上字第917號判例參照）。原告主張
      其係受被告逼迫、設計始提出辭呈云云，然為被告所否認
      ，揆諸上開說明，原告對該有利於己之事實，自應負舉證
      責任，惟原告並未舉證以實其說，是原告主張其係受被告
      逼迫、設計始提出辭呈云云，自難採信。
（二）原告係以「屆齡申請退休」為由提出辭呈，此為兩造所不
      爭執，被告雖抗辯：當初我們有跟原告說她不符合公司退
      休條件，原告表示瞭解，當時她說她還是要辭職，因為她
      晚上還要上課云云，然為原告所否認。經查：
（１）證人即被告公司之職員黃葶於本院審理時固證稱：有跟
      她（指原告）講她只是單純的辭職而已，並不符合公司退
      休的條件。她就說她是要申請勞保老年給付。我有跟她講
      ，等她辭職確定以後，如果要申請再來跟我講，後來她就
      沒有來跟我講要申請勞保的老年給付等語（96年6月6日言
      詞辯論筆錄），證人黃葶現仍為被告公司之員工，其證
      詞難免偏袒被告，自難僅憑黃葶之上開證詞，遽認原告
      以「屆齡申請退休」為由提出辭呈時，曾向被告表示如其
      不符自願退休之條件，願自動離職。再者，證人黃葶曾
      向原告表示等原告辭職確定以後，如果要申請勞保老年給
      付，再來跟證人黃葶申請，但後來原告並沒有向證人黃
      葶提出勞保老年給付之申請，若被告所言屬實，當初被
      告確有向原告說明原告不符合被告公司請求退休的條件，
      原告表示瞭解，原告提出辭呈只是要申請勞保老年給付，
      為何原告事後未申請勞保老年給付？可見原告以「屆齡申
      請退休」為由提出辭呈，其意在申請退休，並請求被告公
      司給付退休金，而非只是要申請勞保老年給付而已，更無
      由「屆齡申請退休」改為自動離職之意。
（２）被告公司人事主管乙○○係於96年4月23日始在原告辭呈
      之單位主管記錄欄補記：1、依勞工退休條例，不符合公
      司退休條件，不得申請公司退休金。2、該員表示欲申請
      勞保退休金（勞保老年給付），若被告於原告提出辭呈時
      ，確有向原告表示其只是單純的辭職而已，並不符合公司
      退休的條件，為何被告公司於96年3月5日批准原告辭呈時
      ，未於原告之辭呈為上開記載，而遲至96年4月23日始為
      上開補記？顯見被告當時並未向原告說明其只是單純的辭
      職而已，並不符合被告公司退休的條件。
（３）原告於87年9月23日至被告公司服務，至96年3月2日止，
      已服務8年餘，且原告現已57歲（39年10月27日出生），
      再服務6年餘即符合勞動基準法第53條第1款自願退休之條
      件，又原告係從事房務員工作，僅係基層勞工，並非高階
      主管或專門職業人士，可隨時跳槽尋求更高薪之工作，以
      原告現已57歲，在被告公司服務8年餘，再服務6年餘即符
      合勞動基準法第53條第1款自願退休之條件及其從事房務
      員工作等情綜合研判，實難令人相信，於被告已明確告知
      原告只是單純的辭職而已，並不符合被告公司退休的條件
      時，原告仍願放棄服務年資、退休金而自願離職。被告抗
      辯：當初被告公司有跟原告說她不符合公司退休條件，原
      告表示瞭解，當時她說她還是要辭職云云，自難採信。
（三）原告既係以「屆齡申請退休」為由提出辭呈，並非以「自
      願離職」為由提出辭呈，則被告僅能表示是否准許原告退
      休，若被告准原告退休，自應給付原告退休金，若被告不
      准原告退休，則兩造間僱傭關係自仍繼續存在。
五、綜上所述，原告既係以「屆齡申請退休」為由提出辭呈，雖
    被告誤以為原告係基於「自願離職」之意思提出辭呈，而批
    准原告之辭呈，仍不生原告自動離職之效力。原告既未自動
    離職，被告復未准許原告自願退休，則兩造間之僱傭契約自
    仍繼續存在。從而，原告本於僱傭契約，請求確認兩造間僱
    傭關係存在，為有理由，應予准許。又本件訴訟費用新台幣
    12,781元（第1審裁判費），應由被告負擔。
六、訴訟費用負擔之依據：民事訴訟法第78條、第87條第1項。
中　　華　　民　　國　　96　　年　　6 　　月　　27  　日
                  民事第四庭    法　官　蘇正賢
以上正本係照原本作成
如對本判決上訴，須於判決送達後20日內向本院提出上訴狀
中　　華　　民　　國　　96　　年　　6 　　月　　27  　日
                                書記官　陳玉果
